臺灣高等法院臺南分院刑事判決
110年度上訴字第1213號
上  訴  人  臺灣臺南地方檢察署檢察官
被      告  黃○輝

選任辯護人  邱銘峯律師（法扶）
上列上訴人因被告家暴傷害案件，不服臺灣臺南地方法院110年
度訴字第606號中華民國110年8月12日第一審判決（起訴案號：
臺灣臺南地方檢察署110年度偵字第7925號），提起上訴，本院
判決如下：
    主  文
原判決撤銷。
黃○輝犯傷害罪，處有期徒刑捌月。
    事  實
一、黃○輝與黃○○為叔姪關係，2人間具有家庭暴力防治法第3條
    第4款所定之家庭成員關係。黃○輝與黃○○於民國110年2月17
    日16時許，因細故發生口角爭執，黃○輝心生不滿，遂致電
    黃○○相約至臺南市○○區○○路000號旁之停車場見面。嗣於同
    日19時20分許，黃○輝、黃○○先後駕車到達現場，黃○輝見黃
    ○○下車站立於其所駕駛之車牌號碼00-0000號自用小客車駕
    駛座車門旁，竟基於傷害之犯意，駕駛車牌號碼000-0000號
    自用小客車向前朝黃○○撞擊，致黃○○受有右側脛、腓骨骨折
    、右側脛骨幹IIIB型開放性粉碎性骨折、脛前肌肉壓碎傷等
    傷害。
二、案經黃○○訴由臺南市政府警察局歸仁分局報告臺灣臺南地方
    檢察署偵查起訴。
    理  由
壹、程序部分
    就本判決所引用之傳聞證據，本件當事人均明示同意有證據
    能力（本院卷第41-44頁），且於本院審理時，經逐一提示
    後，迄於言詞辯論終結前，未聲明異議，本院認該些證據做
    成之過程、內容均具備任意性、合法性，其陳述與本件待證
    事實具有關聯性，合於一般供述證據之採證基本條件，且證
    明力非明顯過低，以之作為證據，均屬適當，依刑事訴訟法
    第159條之5第1項規定，皆有證據能力。 
貳、實體部分
一、訊據被告黃○輝對於上述犯行供承不諱，核與證人即告訴人
    黃○○於警詢及偵查中證述（詳警卷第11至15頁、偵卷第27至
    29、34頁）相符，並有奇美醫療財團法人奇美醫院（下稱奇
    美醫院）110年3月1日診斷證明書、臺南市政府警察局歸仁
    分局刑案現場勘查紀錄表、勘查採證同意書3紙、現場勘查
    照片共80張、臺南市政府警察局歸仁分局110年4月16日函暨
    檢附之鑑定書及勘查資料、奇美醫院110年5月12日函暨檢附
    之黃○○病情摘要1份在卷（詳警卷第23頁、第27至29頁、第3
    1至41頁、第47至51頁、偵查卷第40至84頁、第88至90頁）
    可參，足認被告上開任意性自白與事實相符，堪予採信。從
    而，本案事證明確，被告上開犯行，堪予認定，應依法論科
    。
二、論罪科刑：
　㈠核被告所為，係犯刑法第277 條第1 項之傷害罪。又家庭暴
    力罪者，謂家庭成員間故意實施家庭暴力行為而成立其他法
    律所規定之犯罪，家庭暴力防治法第2 條第1 款、第2 款分
    別定有明文。本案被告於行為時係告訴人黃○○之姪，業據被
    告及告訴人黃○○供述在卷，其等間具有家庭暴力防治法第3 
    條第4 款所定之家庭成員關係，被告對告訴人所為傷害之犯
    行，為家庭暴力防治法第2 條第1 款所稱之家庭暴力，惟因
    家庭暴力防治法之上開規定並無罰則之規定，是應依刑法之
    規定予以論罪科刑。
　㈡被告應不構成自首
　1.按對於未發覺之罪自首而受裁判者，得減輕其刑，刑法第 6
    2條前段定有明文。所謂「發覺」，乃指偵查機關知悉或有
    相當之依據合理懷疑犯罪行為人及犯罪事實而言。是自首之
    成立，須行為人在偵查機關發覺其犯罪事實前，主動向偵查
    機關申告，並接受裁判為要件（最高法院108年度台上字第3
    563號判決意旨參照）。
　2.查本件被告陳稱：於案發後僅幫告訴人叫救護車，並非由其
    報案等語（見本院卷第74頁），而本件係由不願具名之人於
    110年2月17日19時30分許向119報案，報案人表示開車撞叔
    叔腳受傷，119勤務中心轉知110勤務中心後，歸仁分局勤務
    中心派員前往現場處理，臺南市政府警察局歸仁分局媽廟派
    出所警員鐘武宜獲報到場，現場僅遺留車號00-0000號自小
    客車在場，經詢問救護人員，得知告訴人已送往奇美醫院救
    治，遂先行由被害人親戚將車輛移至該派出所，進行第一次
    勘查，經鐘員詢問告訴人，告訴人表示係與其侄子黃○輝口
    角，遭黃○輝駕車衝撞，鐘員遂於同年2月18日21時44分許通
    知黃○輝駕駛OOO-0000號自小客車至該派出所說明案情等情
    ，有臺南市政府警察局歸仁分局媽廟派出所110報案紀錄單
    、臺南市政府警察局歸仁分局刑案現場勘察紀錄表各1份在
    卷可查（見偵7925卷第98、52頁），顯見被告僅撥打119報
    案，並未向119勤務中心或到場處理之員警表示其係衝撞告
    訴人之行為人，係員警鐘武宜詢問告訴人後，始知行為人係
    被告。復參酌被告於110年2月18日初次接受警詢時，僅坦承
    撥打119報案電話叫救護車，但否認駕車衝撞告訴人，而係
    謊稱當時行車經過，看到有人躺在地上，其開車進入停車場
    ，發現是其叔叔黃○○，就馬上打電話報案，甚至在員警詢問
    何以「報案人說開車撞叔叔腳受傷」時，被告謊稱是其說太
    快，說錯了，另就何以其所駕駛之車號000-0000號自小客車
    前保險桿有毀損，亦謊稱是撞到牆壁，迄110年2月24日第二
    次接受警詢時，被告方承認等情（見警9231卷第8-9、4-5頁
    ），可見本案被告雖於案發後撥打119到案，但電話中並未
    表明身分，承認其係駕車衝撞告訴人之行為人，而員警鐘武
    宜到現場處理時，被告亦未在場，員警於110年2月18日由告
    訴人處知悉被告係行為人後，通知被告於該日到上述媽廟派
    出所接受訊問，在訊問過程中，被告否認其駕車衝撞告訴人
    ，直到110年2月24日第二次警詢時，被告始承認本件傷害犯
    行，顯然被告並非在員警發覺其係駕車衝撞告訴人之行為前
    ，即已先告知偵查機關其係行為人，與自首之要件不符，自
    不得依自首規定，對被告減輕其刑。
參、撤銷改判或駁回上訴之理由
一、原審判決以被告犯行罪證明確，予以論罪科刑，固非無見。
    惟查，本件被告何以應不構成自首，業經論述如前，原判決
    誤認被告有自首情事，依刑法第62條規定對被告減輕其刑，
    應有不當。檢察官上訴以被告曾向案外人劉育豪、林信詮、
    徐志維說過要駕車衝撞告訴人，顯屬預謀，且尚未與告訴人
    達成和解為由，指摘原判決量刑過輕。查被告因認為告訴人
    行為過分，曾向上述案外人表示若告訴人繼續如此，將駕車
    衝撞告訴人，當天約告訴人出來，本來是要徒手毆打告訴人
    乙節，為被告坦承在卷（本院卷第45-46頁），可見被告約
    出告訴人，事先確實有對之傷害之意，檢察官上訴理由確有
    所據；另原判決適用自首規定減輕其刑確有不當，亦經論述
    如前，故檢察官上訴指摘原判決量刑過輕，應有理由，自應
    由本院撤銷改判。
二、量刑
    審酌被告與告訴人係叔姪關係，長期不睦，竟不思循理性方
    式化解與告訴人之衝突，反為達對告訴人不利之目的，約告
    訴人外出至上述地點，駕車衝撞告訴人之方式宣洩其不滿情
    緒，造成告訴人受有前述傷害，所為實屬不該，告訴人因此
    受有粉碎性骨折傷害，傷勢不輕，且被告尚未與告訴人達成
    和解，取得諒解，其所為具相當惡性，兼衡被告坦承犯行之
    犯後態度，及其所陳國中肄業，不識字之智識程度、擔任臨
    時工，月收入約新臺幣2萬餘元之經濟狀況等一切情狀，量
    處如主文所示之刑。
三、至被告犯案時所駕駛之車牌號碼000-0000號自用小客車，確
    為被告所有，有車輛詳細資料1份附卷（詳警卷第53頁）可
    憑，惟將之沒收，有過苛之虞，爰不予宣告沒收，附此敘明
    。
據上論結，應依刑事訴訟法第369條第1項前段，判決如主文。
本案經檢察官謝旻霓提起公訴，檢察官蘇聖涵提起上訴，檢察官
章京文到庭執行職務。
中　　華　　民　　國　　111 　年　　2 　　月　　 8　　日
                  刑事第五庭    審判長法　官  蔡廷宜
                                      法　官  翁世容
                                      法　官  林坤志
以上正本證明與原本無異。
如不服本判決應於收受送達後20日內向本院提出上訴書狀，其未
敘述上訴理由者，並得於提起上訴後20日內向本院補提理由書（
均須按他造當事人之人數附繕本）「切勿逕送上級法院」。
　　　　　　　　　　　　　　　　　　　書記官  凌昇裕
中　　華　　民　　國　　111 　年　　2 　　月　　8 　　日
附錄本案論罪科刑法條全文：
刑法第277條：
傷害人之身體或健康者，處5年以下有期徒刑、拘役或50萬元以
下罰金。
犯前項之罪，因而致人於死者，處無期徒刑或7年以上有期徒刑
；致重傷者，處3年以上10年以下有期徒刑。